【裁判字號】    97,訴,1572
【裁判日期】    980417
【裁判案由】    給付貨款
【裁判全文】
臺灣桃園地方法院民事判決              97年度訴字第1572號
原      告  松錡科技股份有限公司
法定代理人  丁○○
訴訟代理人  龔維智律師
被      告  谷崧精密工業股份有限公司
法定代理人  丙○○
訴訟代理人  吳敬恒律師
上列當事人間給付貨款事件，本院於民國98年4 月3 日言詞辯論
終結，判決如下：
    主      文
原告之訴及假執行聲請均駁回。
訴訟費用由原告負擔。
    事實及理由
一、原告主張：被告自民國96年1 月至11月止，陸續向原告購買
    轉軸之商品，原告並依約完成交貨。然至97年5 月22日結帳
    時，被告僅支付原告新台幣1,030,400 元及美金3,226 元，
    其餘則註明相抵，尚欠貨款合計新台幣（下同）2,000,000
    元，屢經催討，迄未付款。被告所提出之系爭扣款單僅係影
    本，證人甲○○證稱其從未看過系爭扣款單，扣款單上之日
    期及To乙○○先生From松錡亦非伊之筆跡等語，故縱扣款單
    上之發票章為真正，亦應係經剪接變造絕非原告所提出，故
    被告謂原告業已同意系爭扣款單之內容顯屬無稽。另原告補
    貨之瑕疵品合計金額為145,600 元，縱屬遲延交貨，亦無可
    能同意扣款2,000,000 元。且原告自96年7 月至11月出售予
    被告之貨品價金合計為3,335,441 元，若需扣款2,000,000
    元（超過總價金5 成有餘）屬重大瑕疵，豈會僅以乙紙扣款
    單和解，且兩造間並無有關扣款金額之計算或書面協商、電
    子郵件之往來，足證被告提出之系爭扣款單並非真正。為此
    ，原告依法訴請被告給付貨款。並聲明：被告應給付原告2,
    000,000 元，及自起訴狀繕本送達被告之翌日起至清償日止
    ，按年息百分之5 計算之利息；願供擔保，請准宣告假執行
    。
二、被告則以：被告於96年間向原告購買產品供給被告所屬之新
    永塑膠零件模具廠，因原告之產品有品質上之瑕疵，其雖以
    換貨方式處理，但換貨時間已逾原定交貨期限，原告仍不免
    給付遲延之責，被告依法自得請求因遲延所生之損害，兩造
    幾經磋商後以2,000,000 元達成和解，並約定以「未付款項
    內扣出」處理。被告職員即訴外人乙○○向原告職員即訴外
    人甲○○提出系爭扣款單，經被告職員甲○○於96年12月27
    日在扣款單上蓋原告公司章，並簽上甲○○之英文名字JILL
    及日期。故上開貨款既已和解，系爭扣款單即係兩造合意之
    和解方案，原告請求被告給付貨款，實無理由。並聲明：如
    主文所示。
三、兩造不爭執事項:
  (一)被告對原告在96年間有2,000,000元貨款債務。
  (二)原告所交付予被告之貨物有瑕疵。
四、兩造爭執事項:
  (一)被告所提系爭扣款單之真正？
  (二)原告有無同意扣款而拋棄對被告2,000,000 元之貨款請求權
    ？
五、得心證之理由：
  (一)按私文書應由舉證人證其真正，民事訴訟法第357 條前段定
    有明文，而私文書之真正，如他造當事人有爭執者，則舉證
    人應負證其真正之責。 (最高法院47年台上字第1784號判例
    ），原告對被告所提被證6 「扣款單」之真正爭執，自應由
    被告負證明之責。
  (二)經查，證人即原告公司職員甲○○到庭結證：伊曾任職原告
    公司，英文名字為JILL，乙○○是被告公司的採購，乙○○
    曾發電子郵件請伊蓋公司發票章，原告出給被告的貨確有瑕
    疵，已就瑕疵部分全部換掉，伊未看過系爭扣款單，但扣款
    單上原告公司之發票章為真正，其上JILL之簽名亦係伊所簽
    ，但「TO乙○○，FROM松錡」等字則非伊所寫；公司當時很
    亂，最高的主管只有經理楊傳旺；楊傳旺說可以蓋章，公司
    內部規定蓋發票章要經過協理、副總經理、總經理的核可，
    但是公司後期總經理與副總經理都不在，要蓋章只要電話確
    認即可，在承辦業務時沒有簽過扣款單或折讓單，沒有印象
    為何會在系爭扣款單上簽名，原告與被告間業務關於出貨細
    節是由伊負責，至於談判、協議及價錢等高階主管職權，不
    是由伊負責等語 (見本院卷第53頁至55頁)。 已證述系爭扣
    款單上之原告公司發票章為真正，乙○○確曾發電子郵件要
    其蓋公司發票章，公司當時負責人經理楊傳旺稱可以蓋等情
    ，則系爭扣款單上原告之發票章既為真正，依民事訴訟法第
    358 條第1 項規定應推定為真正，參以系爭扣款單上所示傳
    真號00000000 COSON TECH 確為原告公司傳真電話及英文名
    稱，佐以被告所提被證一至被證五 (本院卷第18頁至第27頁
    )之 電子郵件往返內容，原告所交付被告之產品確有瑕疵，
    被告公司職員乙○○曾發郵電請證人JILL在扣款單上蓋公司
    章後回傳，而原告公司職員楊經理 (即楊傳旺)、PAUL(即原
    告公司總經理戊○○)亦 發郵件請JILL快處理吧，並回復乙
    ○○等情，堪認被告抗辯兩造曾就原告所交付產品瑕疵達成
    扣款協議，並由原告在系爭扣款單上蓋章確認乙節為可採。
  (三)按和解有使當事人所拋棄之權利消滅及使當事人取得和解契
    約所訂明權利之效力。民法第737 條定有明文。兩造就原告
    所交付之產品瑕疵既已達成協議以2,000,000 元和解，載明
    由「未付款項內扣出」，並由原告在被告所傳送之系爭扣款
    單上蓋用公司發票章確認，應認具有和解契約之效力，當事
    人即因和解契約就所拋棄之權利消滅及取得和解契約所訂明
    權利之效力，原告既已依和解契約同意就未付款項扣出2,00
    0,000 元，被告依上開和解契約，扣款其對原告所負96年間
    之貨款債務2,000,000 元，核屬權利之行使，從而原告之貨
    款請求權既已消滅，其本於買賣法律關係請求被告給付貨款
    2,000,000 元，即無理由，應予駁回，又其本訴既無理由，
    則其假執行之聲請即失所附麗，應併予駁回。
六、本件事證已臻明確，兩造其餘主張、陳述及所提證據資料，
    經本院斟酌後，認與判決結果不生影響，爰不再一一論述，
    併此敘明。
七、訴訟費用負擔之依據：民事訴訟法第78條。
中    華    民    國    98    年    4     月    17    日
                  民事第三庭    法  官  黃斯偉
以上正本係照原本作成。
如對本判決上訴，須於判決送達後20日內向本院提出上訴狀。
中    華    民    國    98    年    4     月    17    日
                                書記官  陳立勳


司法院資訊處製作；財團法人民間司法改革基金會備份。
